【裁判字號】    95,重上更(三),3
【裁判日期】    950626
【裁判案由】    詐欺
【裁判全文】
臺灣高等法院高雄分院刑事判決    95年度重上更(三)字第3號
上  訴  人  丙○○（原名吳賜五）
即  被  告
選任辯護人  林樹根  律師
            邱麗妃  律師
            莊雯琇  律師
上列上訴人因詐欺案件，不服臺灣高雄地方法院87年度訴字第24
65號中華民國88年1 月25日第一審判決（起訴案號：臺灣高雄地
方法院檢察署87年度偵字第18547 號），提起上訴，經判決後，
由最高法院第3次發回更審，本院判決如下：
    主  文
原判決撤銷。
丙○○共同常業詐欺，處有期徒刑參年貳月。
真金戒壹只、真鳳尾鍊壹條、真金牌壹個、假金元寶貳佰個、假
金戒指陸佰伍拾柒個，均沒收。
    事  實
一、丙○○與乙○○（經台灣高等法院台南分院87年度上更(一)字
    第266 號判處有期徒刑3 年6 月確定。）或與己○○（已經
    由本院87年度上易字第934 號判處有期徒刑6 年，並應於刑
    之執行完畢或赦免後，令入勞動場所強制工作2 年確定），
    共同意圖為自己不法之所有，並以詐術騙取他人財物為常業
    之犯意，自民國84年11月15日起至87年7 月14日止，於如附
    表所示時、地，藉機向附表所示之被害人庚○○等人搭訕，
    佯稱為挖土機工人，在整地時挖出古玉、金元寶、金戒指等
    貴重物品，或稱因彼等有事急欲返鄉（外島，時而佯稱金門
    ，時而佯稱澎湖）攜帶搭機不便等事由，急欲變賣，或質押
    借款，乃帶被害人至附近銀樓，將其中1 枚真元寶、金戒指
    ，向銀樓兌換其他金飾，以此等詐術，取信被害人，致被害
    人因而陷於錯誤，然後將假元寶等物掉包，詐取如附表所示
    之財物（犯罪時間、地點、被害人、犯罪手法、所詐得之財
    物，均詳如附表一至十一所示），丙○○並以之為常業。
二、丙○○及己○○、乙○○等3 人復於87年8 月10日陸續南下
    高雄，分別住進高雄市三民區○○○路172 號「益大旅社」
    ，當晚3 人遂先共同謀議隔日至高雄縣燕巢鄉行詐欺之事，
    而於同年月11日上午9 時30分許，丙○○、乙○○及己○○
    共同承上開犯意聯絡，3 人各騎機車（乙○○騎KJU-501 號
    機車，丙○○騎JCI-395 號機車，己○○騎JIY-516 號機車
    ），至高雄縣燕巢鄉○○路口遇就診完欲返家之常實，即由
    乙○○留在該處榮民之家旁等候，而先推由己○○向常實問
    路，並佯稱為工人，工作時與丙○○、乙○○3 人挖到金戒
    指等，可以便宜之價格出賣等語，且載常實前往某處甘蔗園
    區，丙○○隨即於該處出現，並取出1 只金戒指清洗，並稱
    要將所挖到之金戒指送附近銀樓鑑定，常實信其言，遂搭乘
    丙○○所騎之機車共同前往高雄縣橋頭鄉橋南村60號「信同
    銀樓」鑑定，己○○隨之在後，而由丙○○與常實一同進入
    銀樓，由丙○○取出真金戒指1 只經該銀樓鑑價後，賣得新
    台幣（下同）1 萬300 元，以此詐術致常實陷於錯誤，誤信
    丙○○等3 人所挖到之金戒指均為真正之黃金，丙○○與己○○即共同向常實佯稱渠等所挖到之金戒指每個只賣5,000
    元即可，待常實誤信為真而允諾購買後，仍由丙○○搭載常
    實，己○○隨之在後，偕常實返其家中取款；嗣於同（11）
    日上午10時30分許，常實與丙○○、己○○2 人行至高雄縣
    燕巢鄉○○路榮民之家旁途中，為警查獲丙○○與己○○，
    並經警自丙○○之機車置物箱中取出丙○○、乙○○、己○○3 人所有供詐欺犯罪用之真金戒1 只（重1 兩）、真鳳尾
    鍊1 條（重8 點5 錢）、真金牌1 個（重1 錢）、假金元寶
    200 個、假金戒指657 個。乙○○則因留在榮民之家旁等候
    ，而為警先行據報查獲。
三、案經高雄縣警察局岡山分局移送臺灣高雄地方法院檢察署檢
    察官偵查起訴。
    理  由
壹、證據能力部分：
一、按刑事訴訟法施行法第7 條之3 規定「中華民國92年1 月14
    日修正通過之刑事訴訟法施行前，已繫屬於各級法院之案件
    ，其以後之訴訟程序，應依修正刑事訴訟法終結之。但修正
    刑事訴訟法施行前已依法定程序進行之訴訟程序，其效力不
    受影響」。所謂已依法定程序進行之訴訟程序，其效力不受
    影響，包含相關證據法則之適用。又修正前刑事訴訟法第18
    6 條第3 款，關於「與本案有共犯或有藏匿犯人及湮滅證據
    、偽證、贓物各罪之關係或嫌疑者，不得令其具結」之規定
    ，係於92年1 月14日修正通過（92年2 月6 日公布）之條文
    ，始予刪除，並自92年9 月1 日施行。亦即在92年8 月31日
    以前，於訊問與本案有共犯或有藏匿犯人等關係者，不得令
    其具結，縱誤令其具結，亦不發生具結之效力。最高法院95
    年度台上字第1208號判決可資參照。
二、本件係於前揭修正條文於92年9 月1 日施行前之87年10月21
    日繫屬於第一審法院之案件，共同被告己○○、乙○○分別
    於檢察官偵查中及原審法院訊問時所為之陳述，對於被告丙○○而言，有共犯之關係，依當時有效之刑事訴訟法第186
    條第3 款規定，不得令其具結。此部分證據之證據能力，依
    刑事訴訟法施行法第7 條之3 規定，於修正刑事訴訟法施行
    後，其效力不受影響。
三、本件附表所示被害人庚○○、王鞏山、壬○○、巳○○○、
    寅○○、癸○○及子○○○、戊○○、丑○○、鄭同鄉、丁○○、甲○○等人分別於警訊、偵查、原審或本院更一審所
    為之陳述，以及共同被告己○○、乙○○於警訊，及證人汪
    寶珠、張銘新於偵查中之陳述，均係在刑事訴訟法92年2 月
    6 日修正，92年9 月1 日施行前所為陳述，依上揭說明，此
    部分證據之證據能力，依刑事訴訟法施行法第7 條之3 規定
    ，於修正刑事訴訟法施行後，其效力不受影響。
貳、實體部分：
一、訊據上訴人即被告丙○○固不否認在高雄縣燕巢鄉，與己○○、乙○○分別騎機車為警查獲，且經警查獲假金元寶、金
    戒等物之事實，惟辯稱：我與己○○、乙○○在高雄縣燕巢
    鄉路上相遇，當時伊要去岳父家中，伊並未對常實行騙，亦
    未詐騙如附表所示被害人云云。
二、經查：
（一）被告丙○○與另案共同被告己○○共犯如附表一所示之犯
      行，此有證人即被害人庚○○於警訊中指稱：「我於84年
      11月15日上午10時左右，在嘉義市○○○路上被2 名歹徒
      詐騙財物，損失200 萬元。我騎機車要返回家裡途中，經
      過嘉義八掌溪堤防旁道路時，忽然有1 名男子上前向我問
      路說，民眾服務站在那裡﹖進而與我搭訕，並和我聊天，
      後來又自稱自己是金門人來台灣從事挖土機工作，在工作
      中有挖到一些金戒指及金元寶及小佛像等，並從身上拿了
      幾個出來給我看，我並拿在手上看，並摸了小佛像，沿路
      歹徒甲和我談了很多，直到嘉義市○○○路時又另外1 名
      男子過來（歹徒乙）和先前歹徒會合，並拿了1 大包的金
      戒指及金元寶給我看，並說這就是他們挖到的，他們趕著
      要回金門，急需要現金，所以要便宜一點賣給我，後來歹
      徒甲看我好像不相信是真金戒指，就說要帶我拿金戒指去
      附近銀樓鑑定真假，我就和歹徒一起拿了其中2 個金戒指
      到附近2 家銀樓鑑定，該2 家銀樓鑑定結果都說是真戒指
      ，並將該2 只戒指賣給這2 家銀樓，每只賣1 萬多元，我
      才相信他的話，後來歹徒甲就帶我回家去拿存摺和印章，
      我也不知為何會帶歹徒甲到我家拿印章和存摺去領錢，拿
      了印章和存摺後先到農民銀行領了95萬元，再到台灣銀行
      領了110 萬元，總共205 萬元，我自己拿了5 萬元，其餘
      200 萬元向歹徒買了金戒指及金元寶共500 多只，該2 名
      歹徒拿了錢以後就離開了。歹徒離開後我又將金戒指拿到
      銀樓去鑑定，結果才知道是假的，知道自己受騙了。」等
      語甚詳（見87年度偵字第18547 號卷第76至78頁），被害
      人庚○○並於警訊時指認歹徒2 人為己○○及丙○○無訛
      （見偵查卷第78、126 、171 、176 頁），被害人庚○○
      於原審法院亦為相同之指訴（見原審卷第38頁反面、第39
      頁），再被害人庚○○經本院命其以證人身分具結後詰問
      ，仍堅決指證在庭之被告丙○○確有本件犯行（見本院卷
      第182 、183 頁），此外，並有庚○○所有之台灣銀行存
      摺影本（領款付予被告）可證，此部分事證明確。
（二）被告丙○○與另案共同被告己○○共犯如附表二所示之犯
      行，此據證人即被害人王鞏山於警訊指稱：「是85年7 月
      4 日大約早上9 時多左右，在高雄市榮民總醫院前，當時
      被2 個人騙走78萬元。對方告訴我說他們在工作的工地裡
      挖到1 批金子（金元寶100 個、金戒指100 個）要便宜賣
      給我，然後帶我到銀樓，從他身上取出乙個金戒指跟老闆
      換了1 只手環，銀樓老闆並找了2 千多元給他，告訴我這
      是真的沒有騙我，而後我就和他到郵局領了6 萬元給他，
      而後又到聯勤總部收支組將所有存款72萬元，合計78萬元
      給他，然後他們將該批金子給我後就離開了。我等回到家
      後才發現該批金子全是假的，受騙了。」等語（見87年度
      偵字第18547 號卷第84、85頁），被害人王鞏山並於警訊
      時指認歹徒2 人為己○○及丙○○無訛（見偵查卷第84、
      181 頁），又被害人王鞏山於原審亦到庭指認被告丙○○
      及同案被告己○○確有前述犯行（見原審卷第39頁反面、
      第40頁），復有王鞏山之郵局儲金簿、聯勤總部儲蓄投資
      憑證影本可考（見原審卷第71、72頁），此部分事證明確
      。被害人王鞏山已於90年12月19日死亡，有其個人基本資
      料查詢結果在卷足憑（見本院卷第147 頁），本院無從以
      證人身分傳訊其到庭作證，附此敘明。
（三）被告丙○○與另案共同被告己○○共犯如附表三所示之犯
      行，此有證人即被害人壬○○於警訊指稱：「我是於86年
      7 月26日中午在高雄市○○區○○路中山堂旁，被2 名歹
      徒詐騙18萬元正。當時歹徒1 人就前來向我搭訕，說我是
      金門來的在台灣工作，而在果貿新社區挖到金戒指、金元
      寶1 批，他有急用，願便宜賣給我，我叫他賣到銀樓就好
      了，他說銀樓不會買那麼多，願意便宜賣給我，1 個金戒
      指4,500 元，我沒有那麼多錢，只買11個就好，然後就叫
      歹徒到我家拿錢拿3 萬元，那2 名歹徒拿金戒指25只，金
      元寶16個給我，然後我就同歹徒到左營郵局再提15萬元給
      歹徒，歹徒取款後就走了。」等語（見87年度偵字第1854
      7 號卷第86、87頁），被害人壬○○並於警訊時指認歹徒
      2 人為己○○及丙○○無訛（見偵查卷第87、127 、179
      頁）。雖壬○○於另案共同被告己○○被訴詐欺案即本院
      87年度上易字第934 號中，當庭指認詐騙之人係丙○○、
      乙○○，並非被告己○○。經本院前審於90年9 月4 日再
      度詰問壬○○稱：「（87年8 月16日警訊中指認是否正確
      ？）到我家有2 個人。」「（在庭的被告丙○○是否是騙
      你的人？）（當庭指認）有，這個我有印象。」「（請你
      指認出騙你的2 個人是誰？）（提示照片）則堅稱，是丙○○及己○○，先前在另案指認過乙○○是錯的。」（見
      本院更一卷第45頁）；當以其在警訊及本院前審調查時之
      指認為正確可信。再被害人壬○○經本院命其以證人身分
      具結後詰問，仍堅決指證在庭之被告丙○○有前開犯行（
      見本院卷第183 頁），此外復有壬○○提款給付之郵局存
      摺可按（見原審卷第73頁），此部分事證明確。
（四）被告丙○○與另案共同被告己○○共犯如附表四所示之犯
      行，此有證人即被害人巳○○○於警訊指稱：「我是87年
      2 月初某日（確實日期無法記憶），我個人騎機車至高雄
      縣旗山鎮○○路溪洲醫院前經過紅綠燈號誌燈停下時，有
      1 名歹徒停在我身旁跟我說他在省立旗山醫院舊房舍，挖
      到很多金元寶希望能賣給我，叫我到比較沒人的地方去談
      ，然後他就與我一起騎機車，叫我回家拿存款簿領50萬出
      來向他買金元寶，我聽他的話進入家中拿農會存摺到旗山
      農會提領50萬元出來，再回到一偏僻的空地時，他拿出1
      袋的金元寶叫我不要打開交給我，然後從我手中拿走現金
      50萬元即刻離去。當我領錢出來的身邊有多了1 名歹徒幫
      忙拿走我的錢。」等語（見87年度偵字第18547 號卷第90
      、91頁），被害人巳○○○並於警訊時指認歹徒2 人為己○○及丙○○無訛，（見偵查卷第91、126 、177 頁），
      被害人巳○○○於原審法院審理中亦到指認被告丙○○與
      己○○共犯前述犯行（見原審卷第67頁），並有巳○○○
      提出之柯麗雪高雄縣旗山鎮農會當日領款之存簿影本可按
      （見原審卷第100 及100 之1 頁），此部分事證明確。被
      害人巳○○○於本院審理中因腦中風造成智能減退，口齒
      不清，行動不便，在護理之家長期接受照顧等情，有財團
      法人義大醫院診斷證明書在卷足憑（見本院卷第163 頁）
      ，本院無從命其到庭以證人身分作證，併予敘明。
（五）被告丙○○與另案共同被告乙○○共犯如附表五所示之犯
      行，此有證人即被害人寅○○於警訊指稱：「於87年2 月
      中旬（日期記不清楚）下午16時許，我至高雄市○○區○○街7 號整理廢雜草時，有2 男子自稱是住在澎湖來的人
      ，在工地挖到12個金元寶，因為身上未帶身分證而無法將
      金元寶拿至當舖典當，麻煩我幫他們典當，因急著回澎湖
      叫我先拿2 萬元給他們，等改天回台灣再來向我取款，不
      疑有詐就拿2 萬元給他們，等他們離開後我將金元寶拿至
      當舖典當，當鋪老闆才告知我那12個金元寶是假的金元寶
      ，我才知受騙了。」等語（見87年度偵字第18547 號卷第
      92、93頁），被害人寅○○並於警訊時指認歹徒2 人為丙○○及乙○○無訛（見偵查卷第93、172 、173 頁），被
      害人寅○○於原審亦當庭指認被告丙○○確有本件犯行（
      見原審卷第67頁反面、第68頁）。另臺灣高等法院臺南分
      院87年度上更(一)字第266 號判決亦認定此部分係被告丙○○及乙○○共同詐欺等情，除經本院前審調閱該卷證外，
      又有該判決在卷可按，此部分事證明確。另證人乙○○於
      本院雖到庭具結證稱：該案是我與己○○做的，我沒有與
      被告丙○○共同詐欺云云（見本院卷第242 、244 頁），
      惟證人乙○○之證詞核與被害人寅○○之指訴不符，應係
      迴護被告丙○○之詞，不足採信。另被害人寅○○於本院
      審理中經合法通知及拘提，均未到庭，有個人基本資料查
      詢結果2 份、本院送達證書2 份、台灣雲林地方法院檢察
      署函各1 份附卷可稽（見本院卷第92、103 、138 、154
      、215 頁），本院認依上開證據已足為被告丙○○犯罪之
      認定，毋須再傳拘被害人寅○○到庭。
（六）被告丙○○與另案共同被告己○○共犯如附表六所示之犯
      行，此有證人即被害人癸○○於警訊中指稱：「87年3 月
      中旬某日（詳細日期已記不清楚）上午約9 時許，我騎機
      車行經高雄縣橋頭鄉省道與林投橋路口停紅燈時，有2 名
      歹徒各騎1 輛機車藉故向我問路並搭訕，叫我到路旁對我
      說因做工挖到1 批金元寶（有5 、6 百個每個重1 兩），
      然後歹徒就說每個金元寶以5,000 元賣我，於是我就帶歹
      徒回到家裡拿了22萬元向歹徒買了59個金元寶。」等語（
      見87年度偵字第18547 號卷第94、95頁），被害人癸○○
      並於警訊時指認歹徒2 人為己○○及丙○○無訛（見偵查
      卷第172 、176 頁），又被害人癸○○之妻子○○○於警
      卷中亦為相同之指述並指認被告丙○○及己○○為犯案之
      歹徒明確（見偵查卷第96、97頁）。再被害人癸○○及其
      妻陳許昭贀於原審亦均指訴在庭之被告丙○○及己○○確
      有本件犯行（見原審卷第68、69頁）。而被害人癸○○及
      其妻子○○○於本院審理中，經本院命其2 人以證人身分
      具結後詰問，仍堅決陳述本件被詐騙經過，惟均稱：因時
      間已久，已不記得歹徒長相等語（見本院卷第119 至121
      頁），其2 人於87年3 月間受害，迄至95年2 月15日到庭
      作證時已逾約8 年，時間長久，其2 人因年歲久遠致記憶
      模糊，衡諸常情，非無可能，尚難因此而推論其2 人先前
      於警訊及原審之指訴不可採信。被害人癸○○及其妻子○○○之指訴，互核相符，應屬可信，此部分事證明確。
（七）被告丙○○與另案共同被告己○○共犯如附表七所示之犯
      行，此有證人即被害人戊○○於警訊中指稱：「己○○、
      丙○○就是當時對我行騙之人，87年3 月間某日早上11時
      許在高雄縣旗山鎮○○里○○○○路欣美木業前，己○○
      及丙○○以假元寶為手段詐騙金錢。己○○與丙○○自稱
      是金門人在台灣從事開挖土機工作挖到金元寶3 佰粒，要
      賣給我50萬元，並拿出2 粒印章自稱是清朝時代所遺留下
      來的，然後拿出3 包元寶要賣我1 粒5,000 元共50萬元。
      己○○及丙○○叫我到郵局去領50萬元買金元寶，我騎機
      車己○○、丙○○兩人跟隨在後，到郵局我本人去提款，
      林、吳兩人在外等候，郵局領金錢出來時由己○○將金元
      寶交給我，丙○○從我手中將錢拿走。」等語（見87年度
      偵字第18547 號卷第98、99頁），被害人戊○○並於警訊
      時指認歹徒2 人為己○○及丙○○無訛（見偵查卷第99、
      180 頁）。又被害人戊○○於原審亦當庭指訴被告丙○○
      與己○○共犯本件犯行（見原審卷第98、99頁），而被害
      人戊○○於本院審理中，經本院以證人身分命其具結並詰
      問時，仍堅決指訴在庭之被告丙○○有本件犯行。被害人
      戊○○之指訴始終如一，且其指訴之內容核與事實欄所示
      其餘犯行之情節相似，應屬真實，被告丙○○此部分犯行
      事證明確。
（八）被告丙○○與另案共同被告己○○共犯如附表八所示之犯
      行，此有證人即被害人丑○○於警訊指稱：「我於87年4
      月10日12時，在高雄縣大樹鄉農會後大溝邊，被丙○○、
      己○○所詐欺。丙○○、己○○問我說這附近是否有土地
      公廟，我說我不知道，丙○○、己○○說是某公司怪手操
      作員，於工作時挖到金元寶及清朝官印，要變賣換成現金
      ，要趕回金門參加大拜拜行列，他有說我要趕搭下午飛機
      要趕回金門，帶金飾會被海關沒入，然後丙○○和己○○
      一搭一唱向我說便宜賣我1 個金元寶均1 兩重，約30個金
      元寶賣我10萬元，然後等丙○○及己○○離開後，我用火
      燒發現是假金元寶。我就馬上找丙○○、己○○但找不到
      他們蹤影。」等語（見87年度偵字第18547 號卷第104 、
      105 頁），被害人丑○○並於警訊時指認歹徒2 人為己○○及丙○○無訛（見偵查卷第124 、183 頁），而被害人
      丑○○於檢察官偵查中，復當庭指證被告丙○○及己○○
      確有共犯本件犯行（見偵查卷第217 、218 頁），並有扣
      案被害人丑○○被騙之假元寶可佐，此部分事證明確。被
      害人丑○○於本院審理中，因中風致肢體殘障、口齒不清
      ，無法出庭應訊等情，有殘障手冊及信件各1 份（見本院
      卷第175 、176 頁），在卷足憑，本院雖無從命其以證人
      身分具結並在庭實施交互詰問，惟不影響前開事證之認定
      。
（九）被告丙○○與另案共同被告己○○共犯如附表九所示之犯
      行，此有證人即被害人鄭同鄉於警訊及偵查中指稱：「我
      是於87年4 月16日上午9 時至11時，在屏東市○○○街12
      4 號國寶人壽辦公廳對面被詐騙財物損失40萬元。歹徒騎
      機車停在我下車門處，歹徒即問我，這邊有位地理師某某
      你是否認識，我說我不認識。然後他說他是金門人來這裡
      做工作時，昨夜挖到死人骨頭還有整金子及金元寶，我
      帶你去工地看金子，又要求我幫他們賣金子，歹徒就從機
      車拿出1 枚金戒（1 兩）叫我去幫他賣，他就用機車載我
      到屏東市屏東郵局西邊對面銀樓，我就去賣金戒指完後他
      又載我到屏東市○○路。我將賣金子得來錢1 萬500 元交
      給他們2 人。其中1 名歹徒說算一些錢給『老伯』我就說
      這些我不要，不然我們一起去領錢，我說我沒錢，他們問
      我有多少錢，我有1 條定期存款50萬元，他們說湊到60萬
      給他們，然後3 人騎機車，我被其中1 人載前往公司拿私
      章及到家裡拿定期單，到屏東市屏東二信合作社自由分社
      解約提款出來50萬，我就拿40萬交給歹徒他們2 人，他們
      拿到錢後就離開。」等語（見87年度偵字第18547 號卷第
      106 至108 、215 、216 頁），被害人鄭同鄉並指認歹徒
      2 人為己○○及丙○○無訛。被害人鄭同鄉於原審亦當庭
      指訴被告丙○○及己○○共犯本件犯行（見原審卷第69頁
      ）。再本院審理中，經本院命鄭同鄉以證人身分具結後詰
      問，證人鄭同鄉仍堅決指證己○○與在庭之被告丙○○共
      犯上開犯行（見本院卷第185 頁）。被害人鄭同鄉之指證
      前後一致，經與核與證人即鄭同鄉公司之職員汪寶珠於偵
      查中結證稱：被告丙○○與己○○和鄭同鄉一同回公司拿
      印鑑章領錢，我覺得怪怪的，也追出去看，所以對歹徒印
      象深刻等語，及共犯己○○於87年8 月21日警訊時供稱：
      「87年4 月16日上午9 時許，在屏東市○○○街124 號以
      假戒指向被害人鄭同鄉詐騙現款。我夥同另嫌丙○○共同
      以假戒指以賤價向被害人鄭同鄉詐得40萬元，我與丙○○
      平分40萬元贓款。」等情相符（見警卷第9 頁，偵查卷第
      64、65、215 、216 頁），且有鄭同鄉之屏東市第二信用
      合作社存簿影本證明87年4 月16日提領40萬元可按（見原
      審卷第81之1 頁），復有鄭同鄉提出之假金元寶1 包可證
      （見偵查卷第230 頁），此部分事證明確。同案被告己○○於本院審理中以證人身分具結應訊時翻異，否認本件犯
      行（見本院卷第116 頁），核係卸責之詞，不足採信。
（十）被告丙○○與另案共同被告己○○共犯如附表十所示之犯
      行，此有證人即被害人丁○○於警訊中指稱：「我是於87
      年7 月13日早上9 時許，於我家小港區○○里○○○路90
      號，有2 人向我說他們有挖到價值之金戒指，因他們在挖
      工地，要買工具沒錢購買，他說要賣給我，我跟他們說是
      假的，他就帶我到銀樓鑑定，經鑑定後他就把金戒指換成
      項鍊帶在身上，他們就帶我回家，拿出10個金戒指賣給我
      ，我說只剩2 萬5,000 元，他們就拿走錢，說隔天要拿錢
      把東西換回，結果他們就沒有回來了。經於當天下午13時
      許我拿至銀樓鑑定，銀樓說都是假的。」等語（見87年度
      偵字第18547 號卷第113 頁），被害人丁○○並於警訊時
      指認歹徒2 人為己○○及丙○○無訛（見偵查卷第113 、
      185 頁）。雖丁○○於另案己○○被訴詐欺案即本院87年
      度上易字第934 號中，當庭指認詐騙之人係乙○○，並非
      己○○；但經本院前審於90年12月13日調查時再度詢問丁○○，則仍同警訊指認歹徒2 人為己○○及丙○○照片，
      復當庭指認在庭之被告丙○○為詐欺其錢財之人，謂乙○○沒有，先前在另案（87年度上易字第934 號）之指認為
      不正確，自應以其先前之警訊指認及本院前審之指認為正
      確可信。再被害人丁○○經本院命其以證人身分具結後詰
      問，亦堅決指證在庭之被告丙○○有前開犯行（見本院卷
      第184 頁），其指訴之情節核與事實欄所載其他犯罪事實
      之情節相似，堪信為真實。被告丙○○此部分犯行，事證
      明確。
（十一）被告丙○○與另案共同被告己○○共犯如附表十一所示之
      犯行，此有證人即被害人甲○○於警訊中指稱：「我是於
      87年7 月14日上午8 時在雲林縣虎尾鎮○○路○段168 巷
      口被詐騙財物損失17萬元正。當時我在清理回收紙箱然後
      2 名歹徒走過來向我搭訕便說，他們在工地挖到乙批金戒
      指99枚，怕工地老闆知道所以找我，我就說我沒有這麼多
      錢買這些東西（金戒指），我銀行存款只有17萬元，他們
      講說夠了夠了，就叫我把存款簿及印章帶出來用機車在大
      成商工學校後面駕訓班，跟我談話就叫我乾爹並說他是金
      門人…，然後1 名歹徒載我，另1 名歹徒自騎到銀行，到
      虎尾鎮亞太公司商業銀行提款，提出17萬元之後又到虎尾
      鎮○○路○ 段250 號以後停下來，另1 名歹徒就把金戒指
      乙批99枚交給我，就把17萬元交給載我的另1 名歹徒，我
      拿了金戒指就離開回家了。」等語（見87年弁偵字第1854
      7 號卷第115 、116 頁），被害人甲○○並於警訊時指認
      歹徒2 人為己○○及丙○○無訛（見偵查卷第116 、172
      、17 8頁）。雖甲○○於另案己○○被訴詐欺案即本院87
      年度上易字第934 號中當庭指認詐騙之人係丙○○，並非
      被告己○○；經本院前審於90年10月23日調查時，提示偵
      查卷中（丙○○及己○○、乙○○3 人合照）照片，則堅
      決指認丙○○及己○○案發時合照之清晰彩色照片，為向
      其施詐之歹徒，但對在庭之該2 人則均否認之，謂非此2
      人云云，此乃因林、吳2 人現在頭髮已剪短，林著囚裝且
      光頭，與案發之初不盡相同，此有本院前審當庭拍攝之照
      片可資比對（見本院上更一卷第83、84、133 頁），又甲○○年屆78，老眼昏花，歷經多年之後，當庭之先後指認
      不免矛盾，本院認為當以其就全身合照之案發時之照片，
      堅決指認丙○○及己○○為最接近真實，其此指認應可採
      信。況被害人甲○○於原審法院審理時當庭指認被告丙○○及己○○本人確有本件犯行（見原審卷第87頁反面），
      其於原審審理時，時間較接近案發時間，且係當庭指認被
      告丙○○及己○○本人，其該次指認應屬可信。此外，並
      有假金戒指99只（見偵查卷第92頁）存案及亞太商業銀行
      虎尾分行儲蓄存摺影本在卷可按（見原審卷第91之1 及91
      之2 頁），被告丙○○及己○○此部分犯行，事證至明。
      另本院審理中，被害人甲○○經合法通知及拘提，均未到
      庭，有其個人基本資料查詢結果、本院送達證書、台灣雲
      林地方法院檢察署函各1 份在卷可憑（見本院卷第142 、
      158 、218 頁），本院雖無從命被害人甲○○以證人到庭
      具結作證，惟本件事證已明，本院認無再予傳訊及拘提甲○○之必要。
（十二）被害人壬○○、丁○○、甲○○於本件之警訊或檢察官偵
      查、一審調查時，均指證係丙○○及己○○對其等詐財（
      見同上偵卷第87頁正、反面、113 頁反面、116 頁反面、
      156 頁反面、159 頁；一審卷第40頁、87頁正、反面），
      其等於另案己○○被訴詐欺案中，則改稱對其等施詐者，
      或係丙○○及乙○○，或係乙○○1 人，或係丙○○1 人
      ，有臺灣高等法院高雄分院87年度上易字第934 號刑事判
      決存卷足證（見一審卷第105 頁正、反面），此矛盾部分
      ，經本院前審再度詢問及命指認，詳如前所述，當以在本
      院前審查證之結果，為正確可信。又同案被告己○○於本
      院以證人身分具結後，或稱「我是與乙○○一起做的，我
      沒有跟被告丙○○在一起」，或稱「我不知道」、「我沒
      有做」云云，均係狡卸之詞，無一可信。
（十三）被告丙○○與另案共同被告乙○○、己○○共同對常實詐
      欺未遂之常業詐欺罪嫌部分：
    １、被告丙○○及共犯己○○、乙○○同住益大旅社，己○○與被告丙○○商討之際，共犯乙○○亦下來參與研討
        如何賺錢（行騙），並由己○○主張至燕巢（行騙），
        己○○與丙○○1 組，乙○○1 組等情，業據被告丙○○於原審及本院前審供承在卷，核與共犯己○○於警訊
        中供述情節相符。被告丙○○與共犯己○○先向被害人
        常實詢問是否要購買金子，並以一半之價格賣予被害人
        等情，業據共犯己○○於偵查中供承在卷（見偵查卷第
        51頁反面）。且被告丙○○與共犯己○○與乙○○3 人
        ，均住台中縣沙鹿鎮，且均各騎機車同往高雄縣以持假
        金飾行詐之情，業据共犯己○○於檢察官初訊時供承在
        卷。己○○事後雖翻異前詞，否認與被告丙○○共同向
        常實施詐，改稱係與乙○○一起犯案云云，應係迴護被
        告丙○○之詞，不足採信（見本院卷第117 頁）。
    ２、證人即當日查獲之警員張銘新於檢察官偵查中結證稱：
        有人報案稱有3 名金光黨一起要詐騙老榮民，並提供3
        人之機車牌照號碼，且稱有2 輛機車已將老榮民載走，
        另1 輛機車仍停放在榮民之家樹下，是巡邏車隨即前往
        該處，而發覺1 機車車號與報案人所提供車號相符後下
        車盤問車主乙○○，並先將乙○○帶回派出所，我與另
        2 名警員並留在該處等候，待半個小時後即發現丙○○
        騎機車後載老榮民，己○○緊隨於後，往我們等候處騎
        來，己○○看到警員隨即掉頭，我因車號與報案人所提
        供之車號相符，即將丙○○、己○○攔下，並自丙○○
        機車置物箱中取出4 包金元寶，3 、4 包金戒子，1 包
        混有泥土之金元寶，事後將丙○○、己○○解送至分駐
        所時，3 人即小聲交談等語，並有燕巢分駐所受理各類
        案件記錄表與現場圖各1 紙附卷可稽。另共犯乙○○、
        己○○分別於警訊及偵查中供承：乙○○於87年8 月9
        日先行南下高雄，並住進高雄市三民區○○○路172 號
        益大旅社806 號房，丙○○及己○○則於翌日始共同南
        下高雄，並於同日下午住進「益大旅社」等情。核與被
        告丙○○所供：其等3 人住進「益大旅社」等語相符。
        又乙○○住台中縣沙鹿鎮○○○街155 巷16號，而被告
        丙○○住台中縣沙鹿鎮○○路299 號，己○○則住台中
        縣大肚鄉○○路164 巷3 弄79號，有其年籍資料在卷足
        憑；而乙○○與丙○○為舊識，亦業據被告丙○○於警
        訊中供述甚明；乙○○於警訊中亦自承與被告丙○○相
        識，有其供述在卷可考。被告丙○○與另案共同被告乙○○、己○○住處相近、相距不到1 日南下高雄、同宿
        益大旅社、共同前往燕巢榮民之家，再參諸當日報案者
        所一併提供被告丙○○與另案共同被告乙○○、己○○
        之機車車號、查獲地點復相近，故被告丙○○所辯：當
        天係與己○○、乙○○一起到高雄縣燕巢鄉遊玩，並未
        對常實行騙云云，亦無可採。故被告丙○○與乙○○、
        己○○共犯本次詐欺罪行應可認定。
    ３、另案共同被告己○○於87年8 月21日警訊時供稱：「於
        87年8 月11日上午9 時30分許，我夥同丙○○在高雄縣
        燕巢鄉○○路與安南二路，先以真的黃金戒指向被害人
        常實兜售，經與常某議價，以170 枚（每枚重1 兩）戒
        指以60萬元交易，談妥後我即以假戒指調包，欲與常某
        一同去取款時被警方查獲。」、同日檢察官偵查中稱：
        「我與丙○○、乙○○到燕巢鄉我們3 人各乘機車，而
        我以假金元寶給常實看且我告訴他是我開挖土機挖到金
        元寶問他是否要購買。後來丙○○帶他去銀樓，我並未
        同去。而我在查獲地點等他們回來。查獲當時我正騎機
        車到查獲地。」、被告丙○○亦供稱：「案發前1 天我
        與己○○同下高雄，並同往案發地，林某向常實行詐。
        只有我與己○○2 人。我們被抓時乙○○已在派出所。
        」、「當我與林某各騎機車到燕巢附近，林某向常實行
        詐且拿假元寶給他看，而我載常某到銀樓拿去鑑定金元
        寶真偽。己○○也同往銀樓。他在銀樓外等。鑑定完成
        我們一同回去才一同被警查獲。當時也是我載常實。」
        ，雖己○○於檢察官偵查時否認同往銀樓，但被告丙○○已稱己○○有同往銀樓，且其2 人係返回後同被警查
        獲，足徵其3 人均參與此部分犯行。至證人乙○○於本
        院雖具結證述：本件是我與己○○共犯的，被告丙○○
        是在路上碰到的，他沒有參與本件云云（見本院卷第24
        2 、243 頁），核與前述事證不符，應係為被告丙○○
        卸責之詞，委無可取。
    ４、此外，復有扣案之假金元寶200 個、假戒指657 個均屬
        膺品，此有高雄縣縣金銀珠寶商業同業公會函1 紙附卷
        可稽（見偵查卷第194 頁），故被告丙○○犯行洵堪認
        定。
三、又按刑法上規定之常業犯，只須有賴某種犯罪為業之意思，
    而有事實之表現為已足，不以該犯罪為唯一生存者為必要，
    縱令有其他職業，亦無礙成立常業罪（74年台上字第6551號
    判決、82年3 月16日第1 次刑庭總會決議）。被告丙○○雖
    表示其在三鹿鐵材行任職（見原審卷第49頁），惟其多次與
    乙○○、己○○共同多次以相同手段向老人或榮民施用詐術
    ，顯係恃以為生，故縱令有其他職業，依首開最高法院決議
    說明，亦無礙常業罪之成立。核被告丙○○所為係犯修正後
    刑法第340 條之常業詐欺取財罪。被告丙○○或與己○○，
    或與乙○○，或與己○○及乙○○有犯意聯絡，及行為分擔
    ，均為共同正犯。丙○○與乙○○、己○○共同向常實詐欺
    取財未遂，仍無礙本件常業犯之成立。又刑法第340 條之常
    業詐欺罪業於被告犯罪後之88年2 月3 日公布修正，並於同
    年月5 日生效。修正後之該條之法定刑為「處1 年以上7 年
    以下有期徒刑，得併科5 萬元以下罰金。」，與修正前之法
    定刑「處1 年以上7 年以下有期徒刑，得併科5,000 元以下
    罰金。」，修正前之罰金刑部份，依罰金罰鍰提高標準條例
    第1 條前段規定提高為10倍，故罰金刑亦為5 萬元。被告行
    為後，法律變更，依刑法第2 條第1 項前段之規定，自應適
    用裁判時之新法論處。
四、原審為科刑之判決，固非無見，惟查：（一）原判決對於附
    表與被告丙○○共同犯罪之共同正犯，未詳細調查認定，而
    記載為不詳姓名之男子，自有未合。（二）刑法第340 條之
    常業詐欺罪業於被告犯罪後之88年2 月3 日公布修正，並於
    同年月5 日生效。修正後之該條之法定刑為「處1 年以上7
    年以下有期徒刑，得併科5 萬元以下罰金。」，修正前之罰
    金刑部分，依罰金罰鍰圖高標準條例第1 條前段規定提高為
    10倍，故罰金刑亦為5 萬元。被告行為後，法律變更，然並
    無不利於被告，依刑法第2 條第1 項前段之規定，自應適用
    裁判時之新法論處，原審未及比較新舊法之適用，亦有未合
    。（三）如後所述向卯○○施詐部分，並非被告所為，經卯
    ○○於本院前審調查時詳細指認明確，原審逕予論罪科刑，
    亦有未合。被告上訴意旨否認犯罪，固無足取，但原判決既
    有如上所述可議之處，即屬無可維持，應由本院撤銷改判。
    爰審酌被告丙○○犯罪之動機、目的、犯罪時所受之刺激及
    其品性、日常生活狀況、智能程度、犯罪所生之損害，及犯
    罪後僅承認最後1 次犯行，其餘附表所示之部分，均否認犯
    行，並飾詞狡卸、態度不佳，且值年富力壯之時，不思奮發
    向上，屢以俗稱「金光黨」詐欺之方式，對年邁老人、榮民
    詐騙賴以終身之錢財，犯罪手段卑劣等一切情狀，爰量處如
    主文所示之刑（原審認定被告詐欺及於被害人卯○○部分，
    此部分為本院判決所不採，即本院認定被告詐欺之範圍較原
    審為狹，自應量處較原審為輕之刑）。又被告丙○○雖與己○○、乙○○共同施用詐術，以之為常業。惟念及並無犯罪
    前科，尚難認其已有犯罪習慣，並從事鐵材工作，業如前述
    ，爰不再令其勞動場所強制工作，公訴人認其有犯罪習性並
    請諭知令入強制工作之保安處分，尚有未洽。扣案之真金戒
    1 只、真鳳尾鍊1 條、真金牌1 個、假金元寶200 個、假金
    戒指657 個，雖被告丙○○與另案共同被告己○○均互稱對
    方所有，然其於被告丙○○所騎乘機車之置物箱中取出，屬
    被告丙○○與另案共同被告乙○○、己○○共有堪可認定，
    且為供犯罪所用之物，爰依刑法第38條第1 項第2 款之規定
    ，宣告沒收。另扣案之印材2 枚與泥土1 包，因與本件犯罪
    無涉，其餘扣案證物，則因各屬各該被害人所有，故均不予
    沒收，併此敘明。
五、公訴意旨另以：（一）被告丙○○與不詳姓名年籍男子共同
    於81年3 月2 日上午9 時許，在台北市○○區○○路1 段13
    6 巷18弄15號3 樓向辰○○以240 個假金元寶，詐得240 萬
    元得逞。（二）另於85年4 月某日上午9 時許，在台南縣永
    康市○○○路下以假金戒指4 只向被害人辛○○詐取1 萬7,
    000 元。（三）被告丙○○與另一不詳姓名之男子共同於87
    年5 月11日上午11時許在高雄縣林園鄉清水巖向被害人卯○○佯稱其2 人為挖土機工人，在工地裏挖到骨甕內有金元寶
    等金飾，因要趕搭飛機回金門，而急欲用錢，可便宜賣，以
    此詐術使被害人陷於錯誤，誤信其2 人所挖得元寶為真金後
    ，被害人與丙○○等2 人返家拿取高雄縣林園鄉中小企業銀
    行及郵局總計領得60萬元，購得該批假金元寶200 個，認被
    告此部分亦涉有刑法常業詐欺犯行云云。本件公訴人認被告
    此部分犯罪，係以辰○○、辛○○、卯○○之指訴為論據，
    訊據被告丙○○否認此部分犯行。按犯罪事實應依證據認定
    之，無證據不得推定犯罪事實，刑事訴訟法第154 條定有明
    文。訊據被告丙○○堅決否認有何上開犯行；經查：
（一）被害人辰○○固於警訊中指認被告丙○○，惟並無其他積
      極証据足資佐証，況被害人自81年3 月間被騙，迄87年8
      月31日警訊筆錄製作時間，其間已相隔6 年，其所指認被
      告丙○○是否即當年施詐之人，已足令人生合理之可疑。
      復參諸其均未再到庭供陳並再行指認被告丙○○是否即為
      當年持金元寶行詐之人。故尚難僅憑其片面指陳，即遽以
      推被告丙○○即為當年施用詐術之人。
（二）被告丙○○並非於85年4 月某日上午9 時許，在台南縣永
      康市○○○路下持假金戒指4 只向被害人辛○○詐取財物
      之人，業据被害人辛○○到庭指認在卷，且被害人復供稱
      ：我不確定當時丙○○即為行詐之人，但是我也是人家向
      我表示以怪手挖到金戒指而向人購買後，始發現被騙等語
      。
（三）證人卯○○警訊固稱：「於民國87年5 月11日上午11時許
      在高雄縣林園鄉清水巖返家途中，突遭1 名男子騎1 部機
      車向我問這附近有無看風水之地理師，他開挖土機幫人挖
      地基不慎挖破1 個骨頭罈他想找1 名地理師幫忙看一處風
      水再下葬將骨頭罈處理好，又稱在骨頭罈裡發現有2 塊古
      玉及20公斤的金子（包括有金元寶1 百多個及金戒指1 百
      多個），因該名男子稱他是住在金門來的出外人，要將該
      些古玉及金子帶回不方便，叫我幫他處理換些現金帶回，
      我說我不要，然後那名男子提議要到我家且帶了瓦斯拿1
      個真的金元寶當場燒給我看，結果是真的，在這時又來了
      另1 名男子也稱是他們同來台灣工作的伙伴，隨後2 名男
      子分騎2 部機車，由其中1 名男子騎機車載我至林園中小
      企業銀行領了50萬及林園郵局提了10萬元共計60萬元，之
      後那名男子將我載回家就將我置於機車行李箱內之60萬元
      拿走，且將那些假元寶及假金戒指放在我家，直至翌日87
      年5 月12日早上11時許將金子拿至銀樓，銀樓人員才告訴
      我那些金元寶及金戒指是假的，我才知道受騙。指認己○○及丙○○為施詐之人。」等語，被害人卯○○，於警訊
      時指詐騙之歹徒計有2 名，並指認警局提供之照片，謂騙
      徒係丙○○及己○○2 人，嗣於偵查中檢察官命其當庭指
      認本人時，則改稱係己○○、乙○○，至第一審調查時法
      官再命其指認，又指稱係丙○○及己○○（見偵字第1854
      7 號卷第112 頁、216 頁正、反面；一審卷第86頁反面、
      87頁）。另在己○○、乙○○被訴詐欺案之二審判決，則
      均認定該對卯○○施詐之騙徒係己○○及乙○○2 人，有
      本院87年度上易字第934 號刑事判決、臺灣高等法院臺南
      分院87年度上更(一)字第266 號刑事判決各乙份在卷可稽（
      見一審卷第102 頁反面、107 頁；丙○○88年6 月8 日上
      訴狀所附證二最後1 頁反面）。經本院前審詳細詢問卯○○稱：「（87年8 月15日警訊筆錄、87年9 月22日偵查中
      、87年12月1 日原審法院筆錄等，你所言是否實在？逐一
      提示並告以要旨）騙我的2 個人1 個較高、1 個較矮，我
      的鄉音較重可能他們聽錯了，警訊、第一審的指認筆錄記
      錯了。」、「（在庭的被告丙○○是不是騙你的人？）（
      到底是那2 個人騙你？）（提示全卷所有之照片）卯○○
      則答是指乙○○及己○○2 人，指丙○○沒有。」，本院
      前審調閱本院87年度上易字第934 號、臺灣高等法院臺南
      分院87年度上更(一)字第266 號卷証，亦均判決認定乙○○
      及己○○詐欺卯○○，有該判決可按。據此自難遽認係被
      告丙○○參與詐欺卯○○。
（四）綜據上述，自屬無證據證明被告丙○○涉上開詐欺辰○○
      、辛○○、卯○○犯行，自難遽以詐欺之罪相繩，惟公訴
      人就此部分與前揭常業詐欺罪部分，以常業犯實質上1 罪
      關係起訴，故不另為無罪諭知。
據上論斷，應依刑事訴訟法第369 條第1 項前段、第364 條、第
299 條第1 項前段、刑法第2 條第1 項前段、第340 條、第28條
、第38條第1 項第2 款，判決如主文。
本案經檢察官陳國全到庭執行職務。
中    華    民    國    95    年    6     月    26    日
                  刑事第六庭  審判長法  官  王憲義
                                    法  官  張盛喜
                                    法  官  李璧君
以上正本證明與原本無異。
如不服本判決應於收受本判決後10日內向本院提出上訴書狀，其
未敘述上訴理由者，並得於提起上訴後10日內向本院補提理由書
狀（均須按他造當事人之人數附繕本）「切勿逕送上級法院」。
中    華    民    國    95    年    6     月    26    日
                                    書記官  林淑敏
附錄本件判決論罪科刑法條：
（修正前）刑法第340條
以犯第339 條之罪為常業者，處1 年以上7 年以下有期徒刑，得
併科5,000元以下罰金。
附表：
┌─────────────────────────────────────┐
│一、                                                                      │
│行為人：丙○○與己○○                                                    │
│被害人：庚○○                                                            │
│時間：84年11月15日上午10時                                                │
│地點：嘉義市○○○路上                                                    │
│施詐手段：由己○○與丙○○佯稱其2 人為挖土機工人，挖到金元寶、金戒指，因要│
│趕搭飛機回金門，而急欲用錢，可便宜賣，2 人並偕被害人先至附近銀樓，由丙○○│
│、己○○取出具真金戒指供銀樓鑑定，鑑定結果為真，並賣得1 萬元，以此詐術使被│
│害人陷於錯誤，誤信其2 人所挖得元寶及戒指均為真金後，被害人返家拿取存摺與印│
│章，並一同前往農民、台灣銀行共領得205 萬元，交付其2 人200 萬元，購得假金元│
│寶與戒指500 個。                                                          │
├─────────────────────────────────────┤
│二、                                                                      │
│行為人：丙○○、己○○                                                    │
│被害人：王鞏山                                                            │
│時間：85年7月4日上午9時許                                                 │
│地點：高雄榮民總醫院前                                                    │
│施詐手段：由己○○與丙○○佯稱其2 人為挖土機工人，挖到金元寶，因要趕搭飛機│
│回金門，而急欲用錢，可便宜賣，2 人並偕被害人先至附近銀樓，由丙○○、己○○│
│取出具真金元寶供銀樓鑑定，鑑定結果為真，並由其2 人將金元寶與銀樓換賣玉鐲並│
│找被告2 人2,000 元，以此詐術使被害人陷於錯誤，誤信其2 人所挖得元寶為真金後│
│，被害人返家拿取存摺與印章，並一同前往郵局及聯勤總部榮民收支組共領得78萬元│
│，購得該批假金元寶100 個。                                                │
├─────────────────────────────────────┤
│三、                                                                      │
│行為人：丙○○與己○○                                                    │
│被害人：壬○○                                                            │
│時間：85年7月12日（起訴書誤為86年7月26日中午）                            │
│地點：高雄市○○區○○路中山堂                                            │
│施詐手段：由己○○與丙○○佯稱其2 人為挖土機工人，挖到金元寶及金戒指，因要│
│趕搭飛機回金門，而急欲用錢，可便宜賣，2 人並偕被害人先至附近銀樓，由丙○○│
│、己○○取出具真金戒指供銀樓鑑定，鑑定結果為真，以此詐術使被害人陷於錯誤，│
│誤信其2 人所挖得元寶為真金後，被害人返家拿取存摺與印章，並一同前往郵局領得│
│16萬元及家中自備現款3 萬元，共以18萬元購得該批假金元寶16個、金戒指25個。  │
├─────────────────────────────────────┤
│四、                                                                      │
│行為人：丙○○與己○○                                                    │
│被害人：巳○○○                                                          │
│時間：87年2月初                                                           │
│地點：高雄縣旗山鎮○○路溪洲醫院前                                        │
│施詐手段：由己○○與丙○○佯稱其2 人為挖土機工人，在高雄縣旗山鎮省立醫院舊│
│房舍前挖到金元寶，因要趕搭飛機回金門，而急欲用錢，可便宜賣，以此詐術使被害│
│人陷於錯誤，誤信其2 人所挖得元寶為真金後，被害人返家拿取其友人邱柯麗雪之存│
│摺與印章，並一同前往旗山鎮農會領得50萬元，購得該批假金元寶100 個。        │
├─────────────────────────────────────┤
│五、                                                                      │
│行為人：丙○○及乙○○                                                    │
│被害人：寅○○                                                            │
│時間：87年2月中旬                                                         │
│地點：高雄市○○區○○街7號                                               │
│施詐手段：由丙○○與乙○○，佯稱其2 人為挖土機工人，挖到金元寶，因未帶身分│
│証且要趕搭飛機回澎湖，欲向被害人借2 萬元，並將挖到金元寶12個暫寄放在被害人│
│處以供擔保，雙方並約定翌日共同前往當鋪典當，致使被害人陷於錯誤，誤信其2 人│
│所言，並將2 萬元交予丙○○2 人，嗣翌日被害人久候未見丙○○等2 人，始發現該│
│12個金元寶均為假品，始知受騙。                                            │
├─────────────────────────────────────┤
│六、                                                                      │
│行為人：丙○○與己○○                                                    │
│被害人：癸○○                                                            │
│時間：87年3月份中旬某日上午9時                                            │
│地點：高雄縣橋頭鄉省道與林投橋交岔口                                      │
│施詐手段：由己○○與丙○○佯稱其2 人為挖土機工人，而挖到金元寶約有5 、600 │
│個，因要趕搭飛機回金門無法帶回，可便宜賣，以此詐術使被害人陷於錯誤，誤信其│
│2 人所挖得元寶為真金後，被害人返家拿取其現款22萬元，購得其中該批假金元寶59│
│個。                                                                      │
├─────────────────────────────────────┤
│七、                                                                      │
│行為人：丙○○與己○○                                                    │
│被害人：戊○○                                                            │
│時間：87年3月中旬上午11時許                                               │
│地點：高雄縣旗山鎮○○○路欣欣木業                                        │
│施詐手段：由丙○○與己○○佯稱其2人為挖土機工人，而挖到金元寶約有300個，  │
│因要趕搭飛機回金門無法帶回，可便宜賣，以此詐術使被害人陷於錯誤，誤信其2人 │
│所挖得元寶為真金後，被害人返家拿取郵局存褶領得現款50萬元，購該批假金元寶  │
│300個。                                                                   │
├─────────────────────────────────────┤
│八、                                                                      │
│行為人：丙○○與己○○                                                    │
│被害人：丑○○                                                            │
│時間：87年4月10日上午12時許                                               │
│地點：高雄縣大樹鄉農會後方大溝旁                                          │
│施詐手段：丙○○先向被害人詢問有無小廟，並佯稱其為金門人且係挖土機工人，因│
│挖到一批金元寶及金戒指，嗣丙○○帶被害人至溪邊時，己○○過來佯稱剛以半截金│
│元寶換得1 只戒指，並出示7 、80只金戒指，丙○○、己○○2 人同稱趕搭飛機回金│
│門，若將元寶帶回會被海關查扣，可便宜賣，1 個元寶1 兩重，30個只賣10萬元，並│
│願將其他金元寶50個暫寄放在被害人處，致被害人信以為真，將10萬元現款換得假元│
│寶80個。                                                                  │
├─────────────────────────────────────┤
│九、                                                                      │
│行為人：丙○○與己○○                                                    │
│被害人：鄭同鄉                                                            │
│時間：87年4月16日上午9時許                                                │
│地點：屏東市○○○街124號國寶人壽與公園對面                               │
│施詐手段：被害人在屏東市○○○街124 號處下車後，己○○即上前問附近有無地理│
│師，佯稱為金門人且為挖土機工，並出示林寬洲（金門人）之身分證影本取信被害人│
│後，並佯稱在工地裏挖到骨甕內有金元寶等金飾，己○○即帶被害人往工地，途中吳│
│勝五過來，並出示金戒與金鍊等物品，丙○○帶被害人一起進入附近銀樓鑑定，並賣│
│得1 萬500 元，以此詐術使被害人陷於錯誤，誤信其2 人所挖得元寶等金飾為真金後│
│，被害人返家拿取存摺與印章，並一同前往屏東市第二信用合作社領得40萬元，購得│
│該批假元寶與金戒等共280 個。                                              │
├─────────────────────────────────────┤
│十、                                                                      │
│行為人：丙○○與己○○                                                    │
│被害人：丁○○                                                            │
│時間：87年7月13日上午9時許                                                │
│地點：高雄市○○里○○○路90號                                            │
│施詐手段：由丙○○與己○○佯稱其2 人為挖土機工人，並佯稱在工地裏挖到骨甕內│
│有金飾一批，因其2 人要趕搭飛機回金門，丙○○2 人並先偕被害人至附近銀樓，由│
│丙○○出具真金戒指1 只供銀樓鑑定，鑑定結果為真，以此詐術使被害人陷於錯誤，│
│誤信其2 人所挖得金飾為真金後，丙○○2 人即向被害人借得2 萬5,000 元後，並將│
│10只金戒指交由被害人保管。翌日被害人將該10只金戒指送銀樓，始知受騙。      │
├─────────────────────────────────────┤
│十一、                                                                    │
│行為人：丙○○與己○○                                                    │
│被害人：甲○○                                                            │
│時間：87年7月14日上午8時許                                                │
│地點：雲林縣虎尾鎮○○路○段168巷口                                       │
│施詐手段：由丙○○與己○○佯稱其2 人為挖土機工人，並佯稱在工地裏挖到有金飾│
│一批，因怕工地老闆知道，且其2 人要趕搭飛機回金門，以此詐術使被害人陷於錯誤│
│，誤信其2 人所挖得金飾為真金後，丙○○2 人與被害人返家拿取存摺與印章，並一│
│同前往雲林縣虎尾鎮亞太商業銀行領得17萬元，購得該批假金戒指99個。          │
└─────────────────────────────────────┘


司法院資訊處製作；財團法人民間司法改革基金會備份。
